【裁判字號】    94,簡上,698
【裁判日期】    950626
【裁判案由】    清償債務
【裁判全文】
臺灣臺北地方法院民事判決             94年度簡上字第698號
上  訴  人  乙○○
            甲○○
            （民國七十六年六月十八日生）
上一人
法定代理人  丙○○
共      同
訴訟代理人  許智勝律師
複代理人    林添進律師
被上訴人    戊○○
訴訟代理人  丁○○
上列當事人間請求清償債務事件，上訴人對於中華民國九十四年
九月三十日臺灣臺北地方法院臺北簡易庭九十四年度北簡字第二
０四０七號第一審判決提起上訴，本院於中華民國九十五年六月
十二日言詞辯論終結，判決如下：
    主  文
原判決廢棄。
被上訴人在第一審之訴駁回。
第一、二審訴訟費用由被上訴人負擔。
    事實及理由
壹、被上訴人起訴主張：訴外人魏家銘前曾持其本人所簽發，發
    票日為民國91年9月28日，票面金額新台幣（下同）1,100,0
    00元之支票一紙（下簡稱系爭支票）作為擔保，向伊借貸1,
    100,000元，嗣經清償一部份借款後尚餘220,000元未清償。
    詎魏家銘於91年11月間死亡，爰本於金錢消費借貸關係，請
    求魏家銘之繼承人即上訴人乙○○、甲○○連帶給付220,00
    0元，及自91年9月29日起至清償日止，按年息5﹪計算之利
    息之判決。原審為被上訴人勝訴判決，被上訴人於本院為駁
    回上訴之聲明。
貳、上訴人則以上訴人均係五專學生，一人甫滿二十歲，一人為
    十八歲，父母早已離異，而父親魏家銘又遽逝，根本不知有
    所謂積欠被上訴人債務情事，被上訴人應就訴外人魏家銘向
    其借貸金錢乙節負舉證責任等語資為抗辯，而聲明廢棄原判
    決，駁回被上訴人在第一審之訴。
參、得心證之理由：
一、本件被上訴人主張本於金錢借貸法律關係，請求上訴人給付
    220,000元及利息等情，固據其提出支票、錄音帶譯文、匯
    款申請書影本為證，惟為上訴人所否認，茲判斷如下：
（一）按主張法律關係存在之當事人，須就該法律關係發生所須
      具備之特別要件負舉證之責任，故主張兩造有借貸關係，
      請求返還借款者，須就借貸契約之成立及金錢之交付負舉
      證之責任。
（二）查被上訴人原主張上訴人之被繼承人魏家銘係向被上訴人
      借款等情，惟於本院95年2月17日準備程序中復主張係魏
      家銘向上訴人之子丁○○借款，但錢是上訴人的等語（見
      本院卷第27頁），前後主張不一，借貸關係是否存在於兩
      造，已有可疑。
（三）又查證人即魏家銘與被上訴人之子丁○○之朋友鄭光華於
      本院固證稱魏家銘有向丁○○借錢等語，惟本件被上訴人
      原審起訴係主張魏家銘向伊借錢。故被上訴人之主張亦與
      證人證詞不符，況且證人亦證述伊不知道魏家銘借多少錢
      等語，是以證人鄭光華之證詞並無法對被上訴人作有利之
      認定。
（四）再查被上訴人雖提出錄音帶及譯文，欲證明其與魏家銘間
      借貸關係存在，惟上開錄音帶內容業為上訴人所否認真正
      ，故仍應由被上訴人負舉證內容真正之責任。再查被上訴
      人固再提出匯款申請書，欲證明魏家銘有收受300,000元
      借款之事實，然亦為上訴人否認上開交付之300,000元有
      借貸關係存在，且按交付金錢之原因很多，尚無法以此認
      定係屬借貸關係。況查被上訴人於原審提出之支票之發票
      日為91年9月28 日，而上開匯款申請書上匯款日期為91年
      10月14日，兩者日期並不相符合，故亦難認上開支票係為
      上開300,000元為借貸關係之擔保，從而被上訴人仍未舉
      證證明兩造有借貸關係存在。
（五）末查被上訴人復主張魏家銘後來所借三十萬元，上訴人陸
      續還錢，伊有寫收據予上訴人云云，惟為上訴人所否認，
      被上訴人亦無法舉證以實其說，應認被上訴人之主張不可
      採。
二、綜上所述，被上訴人無法證明上訴人之被繼承人魏家銘有向
    被上訴人借款之情。從而，被上訴人本於金錢消費借貸之法
    律關係，請求上訴人給付220,000元及自91年9月29日起至清
    償日止，按年息百分之五計算之利息，為無理由，不應准許
    。原審判命上訴人給付並依職權宣告假執行，自有未洽。上
    訴意旨指摘原判決不當，求予廢棄改判，為有理由。自應由
    本院予以廢棄改判，如主文第2項所示。
三、因本案事證已臻明確，兩造其餘主張陳述及所提之證據，經
    審酌後，認與判決結果無影響，爰不一一論駁，附此敘明。
    、據上論結，本件上訴為有理由
肆、依民事訴訟法第436條之1第3項、第450條、第78條，判決如
    主文。
中    華    民    國    95    年    6     月    26    日
                  民事第二庭   審判長法  官  鄭純惠
                                     法  官  汪漢卿
                                     法  官  黃雯惠
以上正本係照原本作成。
本判決不得上訴。
中    華    民    國    95    年    6     月    26    日
                                     書記官  林玗倩


司法院資訊處製作；財團法人民間司法改革基金會備份。
